【裁判字號】    98,交聲,1256
【裁判日期】    981030
【裁判案由】    聲明異議
【裁判全文】
臺灣臺南地方法院交通事件裁定        98年度交聲字第1256號
原處分機關  交通部公路總局嘉義區監理所臺南監理站
異  議  人
即受處分人  甲○○
上列受處分人因違反道路交通管理處罰條例案件，對於交通部公
路總局嘉義區監理所臺南監理站，民國98年9月24日所為之裁決
處分（處分案號：嘉監南字第裁74-MM0000000號），聲明異議，
本院裁定如下：
      主  文
異議駁回。
      理  由
一、原處分意旨略以：異議人即受處分人甲○○（下稱異議人）
    駕駛車號2406-NP號自用小客車，於民國（下同）98年8月15
    日17時27分許，行經最高限速60公里之臺19線99.5公里鹽水
    路段時，為員警以雷達測速儀器測得其行車速度為時速82公
    里，有超速22公里之違規事實。經臺南縣警察局交通警察隊
    （下稱舉發機關）員警予以製單舉發，嗣原處分機關即交通
    部公路總局嘉義區監理所臺南監理站，以異議人之違規事實
    明確，乃依道路交通管理處罰條例（下稱處罰條例）第40條
    、第63條第1項第1款及違反道路交通管理事件統一裁罰標準
    表之規定，裁處異議人新臺幣（下同）1,800元之罰鍰，加
    記違規點數1點等語。
二、異議意旨略以：依道路交通處罰條例第7條之2第3項規定，
    測速照相需於照相地點前方約100公尺處設立明顯警示標誌
    ，惟該警示標誌之設立地點距本件施測地點達1200公尺，顯
    與處罰條例第7條之2第3項之立法意旨相齟齬等語，爰聲明
    異議，請求撤銷原處分。
三、按「汽車駕駛人，行車速度，超過規定之最高時速，或低
    於規定之最低時速，除有第43條第1項第2款情形外，處新
    臺幣1,200元以上2,400元以下罰鍰」，道路交通管理處罰條
    例第40條定有明文。復按「汽車駕駛人之行為有經以科學儀
    器取得證據資料證明其行為違規，當場不能或不宜攔截製單
    舉發者，得逕行舉發」；「前項第7款之科學儀器應採固定
    式，並定期於網站公布其設置地點。但汽車駕駛人之行為屬
    行車速度超過規定之最高速限或低於規定之最低速限者，不
    在此限」、「對於前項第9款之違規行為，採用固定或非固
    定式科學儀器取得證據資料證明者，於一般道路須至少於10
    0公尺，於高速公路、快速公路須至少於300公尺前，明顯標
    示之」，分別有道路交通管理處罰條例第7條之2第1項第7款
    、同條第2項第9款、同條第3項明文可參。且查道路交通管
    理處罰條例第7條之2規定係於94年12月28日修正，該條明定
    以科學儀器採證取締超速時，一般道路至少於100公尺前，
    而高速道路、快速公路至少於300公尺前，應樹立明顯標示
    警示駕駛人，係在使國家公權力之行使合理化，符合正當法
    律程序，避免交通執法之爭議。故此一明文規定，係防止人
    民之權利遭受突襲，且立法者考量一般道路與高速道路之行
    車速度有別，故分別制訂至少於100公尺、300公尺之規定。
    準此可知本條之立法意旨旨在「避免人民權利遭受突襲」，
    並使國家公權力行使符合正當法律程序。故立法者以100公
    尺、300公尺為最低之距離限制，係使駕駛人能有足夠之反
    應時間；又立法者雖未就警示標示設置之最高之距離制訂明
    確數據之限制，但依上開立法意旨，自應以避免突襲人民權
    利之適當距離為原則。末按「汽車駕駛人有第40條情形者，
    除依原條款處罰鍰外，並予記違規點數1點」，道路交通管
    理處罰條例第63條第1項第1款定有明文。
四、本院審酌：
  (一)舉發機關以異議人駕駛車號2406-NP號自用小客車，於98年8
    月15日17時27分許，行經臺19線99.5公里鹽水路段時，有超
    速22公里之違規事實，而予以製單舉發，嗣原處分機關以異
    議人之違規事實明確，裁處異議人1,800元之罰鍰，並加記
    違規點數1點，有原處分機關嘉監南字第裁74-MM0000000 號
    裁決書、舉發機關南縣警交字第MM0000000號舉發通知單、
    雷達測速儀檢定合格證書影本，採證照片及臺19線99.5 公
    里處固定式警示標誌設置現場圖各1幀等件為證，而測定異
    議人行駛速度所使用之雷射測速儀，係由經濟部標準檢驗局
    於97年11月5日檢定合格（檢定合格單號碼：J0GA0000000 A
    ，J0GA0000000B），檢定合格有效期限至98年11月30日止，
    此有經濟部標準檢驗局97年11月5日雷達測速儀檢定合格證
    書影本1紙在卷可參，本件測速既在該雷達測速儀檢定合格
    之有效期限內，故其準確性及正確性應值得信賴。綜此，異
    議人於上開時、地，未遵從速限之違規事實，洵堪認定。
  (二)次查，本件違規地點視野良好；另於臺19線100.7公里處亦
    設有「前有測速照相，請減速慢行」之黃底黑字告示牌乙節
    ，有臺南縣警察局98年10月22日南縣警交字第0980043531號
    函檢附之告示暨速限標誌之現場照片1紙在卷可參，而細觀
    上揭告示牌設立之位置並非隱密，又無任何障礙物遮掩，且
    標示內容簡單明確，易為駕駛人所察知遵守，並無混淆不清
    之虞，異議人為考領有合格駕駛執照之駕駛人，駕駛上開自
    小客車於上開路段行駛，本應依規定之速限行駛，且無不能
    注意上開告示之情，異議人竟仍超速行駛，其顯有違注意義
    務甚明。異議人雖抗辯：警示告示牌設置地點距本件測速施
    測地點達1200公尺，與處罰條例第7條之2立法意旨有違等語
    ，惟本條立法規定係在係防止人民之權利遭受突襲，遂訂有
    100公尺最低距離之明文規範，至於告示牌之最高距離雖無
    明訂，但仍應以避免突襲人民權利之適當距離為原則；經核
    異議人車速為時速82公里（即82000公尺），換算為平均秒
    速（1小時即3600秒）則為34.4公尺（計算式：82000公尺÷
    3600秒＝22.77公尺／秒，四捨五入到小數點下第一位為
    22.8公尺／秒），又本件告示牌設立地點距施測地點為1200
    公尺，以異議人當時之速度僅需52.6秒（計算式：1200÷
    22.9＝52.63，四捨五入到小數點下第一位為52.6）即可通
    過施測地點，依一般人之智慮常識及記憶程度推論，斷不能
    於如此短暫之時間內即忘卻所見所知之事，故該警示標誌之
    設置地點仍屬合理之設置範圍內，是異議人前揭所辯，亦不
    足採。
  (三)綜上所述，異議人於上揭時、地，行車速度超過規定之最高
    時速22公里以上之違規行為既可認定，則原處分機關據以援
    引道路交通管理處罰條例第40條、第63條第1項第1款及違反
    道路交通管理事件統一裁罰基準表等規定，裁處異議人罰鍰
    新台幣1,800元，並記違規點數1點，核無違誤或不當。從而
    ，本件異議為無理由，應予駁回。
五、據上論斷，應依道路交通管理處罰條例第87條第2項、道路
    交通案件處理辦法第19條前段，裁定如主文。
中    華    民    國    98    年    10    月    30     日
                  交通法庭   法  官  廖建彥
以上正本證明與原本無異。
如不服本裁定應於送達後5日內向本院提出抗告狀（應附繕本）
。
                             書記官  吳揆滿
中    華    民    國    98    年    10    月    30     日


司法院資訊處製作；財團法人民間司法改革基金會備份。
